臺灣臺南地方法院刑事判決
111年度金訴字第993號
公  訴  人  臺灣臺南地方檢察檢察官
被      告  賴寬秩


上列被告因違反洗錢防制法等案件，經檢察官提起公訴（111年
度偵字第19929號、111年度營偵字第1549號、第1640號、第2014
號），及移送併辦（111年度偵字第27506號），被告於準備程序
中為有罪之陳述，本院合議庭裁定由受命法官獨任以簡式審判程
序進行審理，判決如下：
    主  文
丙○○幫助犯洗錢防制法第十四條第一項之一般洗錢罪，處有期徒
刑參月，併科罰金新臺幣壹萬元，罰金如易服勞役，以新臺幣壹
仟元折算壹日。
未扣案之犯罪所得新臺幣肆萬元沒收之，於全部或一部不能沒收
或不宜執行沒收時，追徵其價額。
    犯罪事實
一、丙○○雖預見將金融帳戶任意提供他人使用，可能幫助他人
    從事詐欺犯罪並隱匿詐欺犯罪所得之去向及所在，竟為獲得
    報酬，即基於縱有人以其金融帳戶實施詐欺犯罪並隱匿詐欺
    犯罪所得之去向及所在亦不違背其幫助本意之故意，於民國
    111年4月12日19時許，在國道三號上之東山服務區，以每月
    新臺幣（下同）4萬元之代價，將其所申辦之臺灣中小企業
    銀行帳戶（帳號00000000000號，下稱甲帳戶）之存摺、提款
    卡（含密碼）、網路銀行帳號及密碼交付予真實姓名、年籍
    資料不詳，通訊軟體LINE暱稱「Sheng」之人使用。「Sheng
    」所屬詐欺集團則共同意圖為自己不法所有，基於詐欺取財
    之犯意聯絡，分於如附表所示之時間，均在不詳地點，以如
    附表所示之方法實施詐欺，致如附表所示之人均陷於錯誤，
    分別於如附表所示時間，匯款或存款如附表所示金額至該詐
    欺集團指定之甲帳戶。上開詐欺集團再派人將該等款項轉出
    殆盡，進而掩飾、隱匿該詐欺犯罪所得之去向及所在。嗣經
    如附表所示之人發覺遭騙報警處理，為警調閱甲帳戶資料，
    始循線查悉上情。
二、案經如附表編號1-19、22-26、28、29、31至35所示之人分
    別訴由臺南市政府警察局白河分局、高雄市政府警察局旗山
    分局、高雄市政府警察局三民第二分局報告臺灣臺南地方檢
    察署檢察官偵查起訴及移送併辦。
    理  由
壹、程序事項
    本案被告所犯者，均非死刑、無期徒刑、最輕本刑為3年以
    上有期徒刑之罪或高等法院管轄第一審案件，其於準備程序
    進行中，就被訴事實均為有罪之陳述，經法官告知其簡式審
    判程序之旨，並聽取公訴人、被告之意見後，本院爰依刑事
    訴訟法第273條之1第1項之規定，裁定由受命法官獨任以簡
    式審判程序進行審理。
貳、實體事項
一、上開犯罪事實業據被告坦承不諱，核與如附表編號1-2、4-3
    3、35所示之被害人、告訴代理人許芳渝（被害人甲○○）、
    辛啟維（被害人Ｇ○○）之陳述相符，復有甲帳戶之客戶基本
    資料、交易明細及線上約定轉帳資料、匯款及存款資料、通
    訊軟體LINE對話紀錄等附卷可稽，足認被告之自白與事實相
    符，應可採信。本案事證明確，被告犯行均堪認定，應均依
    法論科。
二、論罪科刑
（一）按幫助犯之成立，係以幫助之意思，對於正犯資以助力，
      而未參與實行犯罪構成要件之行為，故行為人主觀上認識
      被幫助者正欲從事犯罪或係正在從事犯罪，而其行為足以
      幫助他人實現犯罪構成要件者，即具有幫助故意，且不以
      直接故意為必要，未必故意亦屬之（最高法院106年度台
      上字第2580號判決意旨參照）。次按參酌洗錢防制法第3
      條、第4條第2項立法說明：「洗錢犯罪之處罰，其有關前
      置犯罪之聯結，並非洗錢犯罪之成立要件，僅係對於違法
      、不合理之金流流動起訴洗錢犯罪，作不法原因之聯結」
      、「洗錢犯罪以特定犯罪為前置要件，主要著眼於對不法
      金流軌跡之追查，合理建構其追訴基礎，與前置之特定犯
      罪成立與否，或是否有罪判決無關」等旨，一般洗錢罪與
      特定犯罪係不同構成要件之犯罪，各別行為是否該當於一
      般洗錢罪或特定犯罪，應分別獨立判斷，特定犯罪僅係洗
      錢行為之「不法原因聯結」，即特定犯罪之「存在」及「
      利得」，僅係一般洗錢罪得以遂行之情狀，而非該罪之構
      成要件行為。特定犯罪之既遂與否和洗錢行為之實行間，
      不具有時間先後之必然性，只要行為人實行洗錢行為，在
      後續因果歷程中可以實現掩飾、隱匿特定犯罪所得之效果
      ，即得以成立一般洗錢罪，並不以「特定犯罪已發生」或
      「特定犯罪所得已產生」為必要。又特定犯罪之正犯實行
      特定犯罪後，為掩飾、隱匿其犯罪所得財物之去向及所在
      ，而令被害人將款項轉入其所持有、使用之他人金融帳戶
      ，並由該特定犯罪正犯前往提領其犯罪所得款項得手，如
      能證明該帳戶內之款項係特定犯罪所得，因已被提領而造
      成金流斷點，該當掩飾、隱匿之要件，該特定犯罪正犯自
      成立一般洗錢罪之正犯。再提供金融帳戶提款卡及密碼之
      行為人，因已將帳戶之提款卡及密碼等物件提供他人使用
      ，失去對自己帳戶之實際管領權限，若無配合指示親自提
      款，即無收受、持有或使用特定犯罪所得之情形，且無積
      極之移轉或變更特定犯罪所得之行為，故非屬洗錢防制法
      第2條第1款、第3款所稱之洗錢行為。又金融帳戶乃個人
      理財工具，依我國現狀，申設金融帳戶並無任何特殊限制
      ，且可於不同之金融機構申請多數帳戶使用，是依一般人
      之社會通念，若見他人不以自己名義申請帳戶，反而收購
      或借用別人之金融帳戶以供使用，並要求提供提款卡及告
      知密碼，則提供金融帳戶者主觀上如認識該帳戶可能作為
      對方收受、提領特定犯罪所得使用，對方提領後會產生遮
      斷金流以逃避國家追訴、處罰之效果，仍基於幫助之犯意
      ，而提供該帳戶之提款卡及密碼，以利洗錢實行，仍可成
      立一般洗錢罪之幫助犯（最高法院108年度台上大字第310
      1號裁定意旨參照）。核被告所為，係犯刑法第30條第1項
      、第339條第1項之幫助詐欺取財罪，及刑法第30條第1項
      、洗錢防制法第14條第1項之幫助一般洗錢罪。檢察官移
      送併辦部分（即附表編號35），與起訴部分（即附表編號
      1-34），具有裁判上一罪之想像競合關係，為起訴效力所
      及，本院自應一併審理。
（二）被告以一提供帳戶行為，幫助他人詐騙如附表所示之人得
      逞，又同時構成幫助詐欺取財罪及幫助一般洗錢罪，為一
      行為觸犯數罪名之想像競合犯，應從一重之幫助一般洗錢
      罪處斷。
（三）被告為幫助犯，且於本院審理時自白幫助洗錢犯行，爰分
      別依刑法第30條第2項、洗錢防制法第16條第2項規定，減
      輕其刑。被告有二種刑之減輕事由，爰依刑法第70條規定
      ，遞減其刑。
（四）按刑法第13條第1項、第2項就行為對於構成犯罪事實發生
      之認識及行為之決意，規定既不相同，其惡性之評價當非
      無輕重之別（最高法院88年度台上字第3182號判決意旨參
      照）。爰審酌被告提供金融帳戶供他人從事不法使用，不
      僅導致犯罪之追查趨於複雜困難，更造成被害人財物損失
      ，危害金融秩序與社會治安，造成之危害非輕；兼衡被告
      之年紀、素行（前無因案經法院論罪科刑之紀錄，臺灣高
      等法院被告前案紀錄表1份附卷可稽）、智識程度、家庭
      及經濟狀況（離婚，需要撫養二個未成年的小孩，務農）
      、提供之帳戶數量、遭詐騙之被害人人數及金額、犯後態
      度、與被害人無特別關係、迄未與被害人和解等一切情狀
      ，量處如主文所示之刑，併就罰金部分諭知易服勞役之折
      算標準。
三、按犯罪所得，屬於犯罪行為人者，沒收之；但有特別規定者
    ，依其規定；前2項之沒收，於全部或一部不能沒收或 不宜
    執行沒收時，追徵其價額，刑法第38條之1第1項、第3項，
    分別定有明文。經查，被告自陳提供甲帳戶所獲得之報酬為
    40,000元，此為被告之犯罪所得，屬於被告，應依刑法第38
    條之1第1項前段、第3項之規定，宣告沒收之，於全部或一
    部不能沒收或不宜執行沒收時，追徵其價額。
據上論斷，依刑事訴訟法第273條之1第1項、第299條第1項前段
，洗錢防制法第14條第1項、第16條第2項，刑法第30條第1項前
段、第2項、第339條第1項、第55條、第42條第3項、第38條之1
第1項、第3項，刑法施行法第1條之1第1項，判決如主文。
本案經檢察官郭文俐提起公訴，檢察官吳維仁移送併辦，檢察官
辛○○到庭執行職務。
中　　華　　民　　國　　111 　年　　12　　月　　8 　　日
                  刑事第十二庭  法  官  李俊彬
以上正本證明與原本無異。
如不服本判決應於收受本判決後20日內向本院提出上訴書狀，並
應敘述具體理由。其未敘述上訴理由者，應於上訴期間屆滿後20
日內向本院補提理由書狀（均須按他造當事人之人數附繕本）「
切勿逕送上級法院」。 
　　　　　　　　　　　　　　　　書記官  李俊宏
中　　華　　民　　國　　111 　年　　12　　月　　8 　　日
附錄本案論罪科刑法條：
洗錢防制法第14條
有第二條各款所列洗錢行為者，處7 年以下有期徒刑，併科新
臺幣5 百萬元以下罰金。
前項之未遂犯罰之。
前二項情形，不得科以超過其特定犯罪所定最重本刑之刑。
中華民國刑法第30條
幫助他人實行犯罪行為者，為幫助犯。雖他人不知幫助之情者，
亦同。
幫助犯之處罰，得按正犯之刑減輕之。
中華民國刑法第339條
意圖為自己或第三人不法之所有，以詐術使人將本人或第三人之
物交付者，處 5 年以下有期徒刑、拘役或科或併科 50 萬元以
下罰金。
以前項方法得財產上不法之利益或使第三人得之者，亦同。
前二項之未遂犯罰之。 

附表
編號 被害人 詐欺時間及方法、匯（存）款時間及金額（日期：民國；幣別：新臺幣） 1 癸○○ 詐騙集團自111年4月2日起，先透過臉書刊登投資廣告訊息，待癸○○瀏覽該網頁，並以通訊軟體LINE聯繫時，佯稱：可介紹虛擬貨幣軟體「幣牛」供投資獲利云云，致癸○○陷於錯誤，隨於111年4月20日11時4分許，依指示存款29,400元至甲帳戶。 2 黃○○ 詐騙集團自111年2月間某日起，先透過臉書刊登投資廣告訊息，待黃○○瀏覽該網頁，並以通訊軟體LINE聯繫時，佯稱：可介紹投資虛擬貨幣獲利云云，致黃○○陷於錯誤，隨於111年4月21日9時44分許，依指示匯款29,400元至甲帳戶。 3 甲○○  詐騙集團自111年4月19日起，透過通訊軟體LINE與甲○○聯繫，並佯稱：可分享投資方法並提供投資管道購買虛擬貨幣獲利云云，致甲○○陷於錯誤，分別於111年4月19日某時許及同年月21日某時許，依指示匯款29,400元、14,700元及132,300元至甲帳戶。 4 寅○○ 詐騙集團自111年4月8日起，先透過通訊軟體LINE刊登投資廣告訊息，待寅○○瀏覽該網頁並聯繫時，佯稱：推廣虛擬貨幣投資獲利云云，致寅○○陷於錯誤，分別於111年4月20日11時32分許及12時12分許，依指示匯款30,000元及150,000元至甲帳戶。 5 庚○○ 詐騙集團自111年4月3日起，先透過網路平台刊登投資廣告訊息，待庚○○瀏覽該網頁，並以通訊軟體LINE聯繫時，佯稱：可投資虛擬貨幣獲利云云，致庚○○陷於錯誤，隨於111年4月20日11時5分許，依指示匯款29,400元至甲帳戶。 6 Ｆ○○ 詐騙集團於不詳時間，透過通訊軟體LINE與Ｆ○○聯繫，並佯稱：每日簽到投資網站即可獲取美金並介紹投資虛擬貨幣獲利云云，致Ｆ○○陷於錯誤，隨於111年4月20日10時50分許，依指示匯款12,936元至甲帳戶。 7 Ｃ○○ 詐騙集團自111年3月16日起，先透過網路平台刊登投資廣告訊息，待Ｃ○○瀏覽該網頁，並以通訊軟體LINE聯繫時，佯稱：可介紹投資虛擬貨幣獲利云云，致Ｃ○○陷於錯誤，隨於111年4月20日10時32分許，依指示匯款21,000元至甲帳戶。 8 乙○○ 詐騙集團自111年4月6日12時50分許起，透過通訊軟體LINE與乙○○聯繫，並佯稱：可免費股票教學並介紹投資虛擬貨幣獲利云云，致乙○○陷於錯誤，分別於111年4月20日11時26分許及同年月25日10時42分許，依指示匯款26,460元及76,440元至甲帳戶。 9 Ｈ○○ 詐騙集團自111年4月間某日起，先透過臉書刊登投資廣告訊息，待Ｈ○○瀏覽該網頁，並以通訊軟體LINE聯繫時，佯稱：可投資獲利云云，致Ｈ○○陷於錯誤，隨於111年4月20日10時33分許，依指示匯款29,400元至甲帳戶。 10 戌○○ 詐騙集團自111年3月25日起，先透過臉書刊登投資廣告訊息，待戌○○瀏覽該網頁並以通訊軟體LINE聯繫時，佯稱：可教導股票買賣及投資虛擬貨幣獲利云云，致戌○○陷於錯誤，隨於111年4月20日12時7分許，依指示匯款58,800元至甲帳戶。 11 卯○○ 詐騙集團自111年4月4日起，透過通訊軟體LINE與卯○○聯繫，並佯稱：可投資虛擬貨幣獲利云云，致卯○○陷於錯誤，分別於111年4月20日某時許及同年月25日某時許，依指示存款30,000元及294,000元至甲帳戶。 12 壬○○ 詐騙集團自111年4月5日18時許起，透過通訊軟體LINE與壬○○聯繫，並佯稱：可投資虛擬貨幣獲利云云，致壬○○陷於錯誤，分別於111年4月22日10時37分許及51分許，依指示匯款30,000元及29,400元至甲帳戶。 13 丑○○ 詐騙集團自111年3月23日起，透過通訊軟體LINE與丑○○聯繫，並佯稱：可投資虛擬貨幣獲利云云，致丑○○陷於錯誤，分別於111年4月20日某時許及20時51分許，依指示匯款58,800元及29,400元至甲帳戶。 14 辰○○ 詐騙集團自111年2月16日21時36分許起，透過通訊軟體LINE與辰○○聯繫，並佯稱：可投資虛擬貨幣獲利云云，致辰○○陷於錯誤，隨於111年4月22日10時40分許，依指示匯款29,400元至甲帳戶。 15 宇○○ 詐騙集團自111年2月初某日起，先透過網路平台刊登投資廣告訊息，待宇○○瀏覽該網頁並以通訊軟體LINE聯繫時，佯稱：可教導股票買賣及投資虛擬貨幣獲利云云，致宇○○陷於錯誤，隨於111年4月21日9時52分許，依指示匯款29,400元至甲帳戶。 16 Ｄ○○ 詐騙集團自111年3月中旬某日起，透過通訊軟體LINE與Ｄ○○聯繫，並佯稱：可投資購買虛擬貨幣獲利云云，致Ｄ○○陷於錯誤，分別於111年4月19日10時5分許、11時32分許及11時35分許，依指示匯款10,026元、50,000元及30,000元至甲帳戶。 17 酉○○ 詐騙集團自111年4月中旬某日起，透過通訊軟體LINE與酉○○聯繫，並佯稱：因股市大跌，可改投資虛擬貨幣獲利云云，致酉○○陷於錯誤，隨於111年4月21日10時18分許，依指示匯款29,400元至甲帳戶。 18 午○○ 詐騙集團自111年3月中旬某日起，先透過youtube影音平台刊登投資廣告訊息，待午○○瀏覽該網頁並以通訊軟體LINE聯繫時，佯稱：因近期股票大跌，可將股票賣出改投資虛擬貨幣獲利云云，致午○○陷於錯誤，隨於111年4月21日12時37分許，依指示存款58,800元至甲帳戶。 19 宙○○ 詐騙集團自111年4月10日23時44分許起，透過通訊軟體LINE與宙○○聯繫，並佯稱：可教導投資虛擬貨幣及股票獲利云云，致宙○○陷於錯誤，分別於111年4月20日10時20分許及同年月25日11時25分許，依指示匯款29,400元及29,400元至甲帳戶。 20 Ａ○○  詐騙集團於不詳時間，透過通訊軟體LINE與Ａ○○聯繫，並佯稱：可教導投資虛擬貨幣獲利云云，致Ａ○○陷於錯誤，隨於111年4月20日14時31分許，依指示匯款30,000元至甲帳戶。 21 戊○○ 詐騙集團自111年4月初某日起，先透過網路平台刊登投資廣告訊息，待戊○○瀏覽該網頁並以通訊軟體LINE聯繫時，佯稱：可教導投資虛擬貨幣獲利云云，致戊○○陷於錯誤，隨於111年4月20日13時26分許，依指示匯款29,400元至甲帳戶。 22 玄○○ 詐騙集團自111年2月20日15時44分許起，先透過youtube影音平台刊登投資廣告訊息，待玄○○瀏覽該網頁並以通訊軟體LINE聯繫時，佯稱：可投資虛擬貨幣獲利云云，致玄○○陷於錯誤，隨於111年4月21日10時36分許，依指示匯款29,400元至甲帳戶。 23 亥○○ 詐騙集團自111年3月初某日起，透過通訊軟體LINE與亥○○聯繫，並佯稱：可投資虛擬貨幣獲利云云，致亥○○陷於錯誤，隨於111年4月22日10時2分許，依指示匯款88,200元至甲帳戶。 24 Ｂ○○ 詐騙集團自111年4月初某日起，透過通訊軟體LINE與Ｂ○○聯繫，並佯稱：可加入Coin Bull網站投資虛擬貨幣獲利云云，致Ｂ○○陷於錯誤，隨於111年4月20日12時24分許，依指示匯款30,000元至甲帳戶。 25 天○○ 詐騙集團自111年4月初某日起，發送投資簡訊予天○○，待天○○接獲該訊息並透過通訊軟體LINE聯繫時，佯稱：可購買加密貨幣獲利云云，致天○○陷於錯誤，隨於111年4月21日10時10分許，依指示匯款29,400元至甲帳戶。 26 子○○ 詐騙集團自111年2月18日20時許起，透過通訊軟體LINE發送通知予子○○，待子○○接獲通知並聯繫時，佯稱：可教導認購虛擬貨幣從中投資獲利云云，致子○○陷於錯誤，隨於111年4月21日10時19分許，依指示匯款19,110元至甲帳戶。 27 丁○○（起訴書誤載為鍾翰瑋） 詐騙集團於不詳時間，透過通訊軟體LINE與丁○○聯繫，並佯稱：可投資虛擬貨幣獲利云云，致丁○○陷於錯誤，分別於111年4月21日10時35分許及11時44分許，依指示匯款29,415元及29,415元至甲帳戶。 28 申○○ 詐騙集團於不詳時間，透過通訊軟體LINE向申○○佯稱：可投資獲利云云，致申○○陷於錯誤，分別於111年4月20日10時24分許及同年月25日9時35分許，依指示匯款29,400元及29,400元至甲帳戶。 29 巳○○ 詐騙集團於不詳時間，透過通訊軟體LINE與巳○○聯繫時，佯稱：可投資虛擬貨幣獲利云云，致巳○○陷於錯誤，隨於111年4月20日13時32分許，依指示匯款11,760元至甲帳戶。 30 Ｅ○○ 詐騙集團於不詳時間，透過通訊軟體LINE與Ｅ○○聯繫時，佯稱：可投資虛擬貨幣獲利云云，致Ｅ○○陷於錯誤，隨於111年4月19日12時14分許，依指示匯款9,996元至甲帳戶。 31 羅子晴 詐騙集團自111年2月中旬某日起，先透過臉書認識羅子晴，復以通訊軟體LINE對羅子晴佯稱：可投資虛擬貨幣獲利云云，致羅子晴陷於錯誤，隨於111年4月25日9時55分許，依指示匯款44,100元至甲帳戶。 32 己○○ 詐騙集團自111年4月中旬某日起，先透過臉書刊登投資廣告訊息，待己○○瀏覽該網頁並以通訊軟體LINE聯繫時，佯稱：可透過手機APP投資虛擬貨幣獲利云云，致己○○陷於錯誤，隨於111年4月21日12時8分許，依指示匯款29,400元至甲帳戶。 33 未○○ 詐騙集團自111年2月20日起，先透過臉書討論區刊登投資貼文，待未○○瀏覽該網頁並以通訊軟體LINE聯繫時，佯稱：因股市低迷可改投資虛擬貨幣獲利云云，致未○○陷於錯誤，隨於111年4月19日11時17分許，依指示匯款11,760元至甲帳戶。 34 Ｇ○○  詐騙集團於111年2月間某日，透過通訊軟體LINE與Ｇ○○聯繫時，佯稱：可教導投資虛擬貨幣獲利云云，致Ｇ○○陷於錯誤，分別於111年4月20日12時33分許及翌（21）日18時23分許、25分許，依指示匯款29,500元、29,500元及29,500元至甲帳戶。 35 地○○ 詐騙集團自111年4月初某日起，透過臉書與地○○聯繫，並佯稱：可以投資虛擬貨幣方式獲利，致地○○陷於錯誤，依指示於111年4月19日15時20分許，匯款29,988元至甲帳戶。